臺北高等行政法院簡易判決
　　　　　　　　　　　　　　　　　　 93年度簡字第00884號
原　　　告　甲○○
被　　　告　勞工保險局
代　表　人　乙○（總經理）
上列當事人間因勞保事件，原告不服行政院勞工委員會中華民國
93年5月28日（發文日期：93年6月4日）勞訴字第0930016958號
訴願決定，提起行政訴訟。本院判決如下：
  　主  文
原告之訴駁回。
訴訟費用由原告負擔。
　　事  實
一、事實概要：原告以台中縣舊貨業職業工會為投保單位，參加
    勞工保險為被保險人。原告因罹患兩眼高度近視、左眼黃斑
    部變性，於民國（下同）92年9月2日向被告申請殘廢給付。
    案經被告審查，以原告所患於民國（下同）86年4月17日初
    診時，其殘廢程度已達殘廢給付標準表第20項第9等級，惟
    已逾2年請求權時效，此次原告復於92年9月25日審定成殘時
    ，其殘廢程度亦符合第20項第9等級，殘廢等級並未提高，
    乃於92年11月12日以保給殘字第09260878950號核定（下稱
    原處分）否准。原告不服，向勞工保險監理委員會申請審議
    ，經該會於93年2月27日以92保監審字第4838號審定書審定
    駁回，原告仍不服，提起訴願，嗣經行政院勞工委員會訴願
    決定駁回，遂提起本件行政訴訟。
二、兩造聲明：
　(一)原告聲明求為判決：准予給付原告殘廢給付第20項第9等級
    ，計新台幣（下同）179,200元。
　(二)被告聲明求為判決：如主文所示。
三、兩造之爭點：
    原告左眼視力障害之症狀於何時固定？
　(一)原告主張之理由：
　　1.原告因兩眼高度近視，左眼黃斑部病變，於86年4月17日
      初診，期間持續門診，直到92年9月25日審定成殘。
　　2.勞工保險條例第53條規定經治療終止，如身體適合殘廢給
      付標準表之項目即應給付，並未規定症狀固定2年內必須
      申請。
　(二)被告主張之理由：
    1.按「領取保險給付之請求權，自得請領之日起，因2年間
      不行使而消滅」「被保險人因普通傷害或罹患普通疾病，
      經治療終止後，如身體遺存障害，適合殘廢給付標準表規
      定之項目，並經保險人自設或特約醫院診斷為永久殘廢者
      ，得按其平均月投保薪資，依同表規定之殘廢等級及給付
      標準，一次請領殘廢補助費，˙˙˙。被保險人領取普通
      傷病給付期滿，或其所患普通傷病經治療1年以上尚未痊
      癒，如身體遺存障害，適合殘廢給付標準表規定之項目，
      並經保險人自設或特約醫院診斷為永不能復原者，得比照
      前項規定辦理。」勞工保險條例第30條及第53條分別定有
      明文。又「本條例第53條第1項及第54條第1項所稱治療終
      止，指被保險人罹患之傷病，經治療後，症狀固定，再行
      治療仍不能期待其治療效果之狀態。」「依本條例第53條
      及第54條規定，請領殘廢給付者，以全民健康保險特約醫
      院或診所診斷為永久殘廢或永久不能復原之當日為本條例
      第30條所定得請領之日。」則為勞工保險條例施行細則第
      77條及第78條第1項所明文。又勞工保險殘廢給付標準表
      「視力障害」系列第20障害項目規定「1目視力減退至0.0
      2以下者」為第九等級殘廢，給付標準280日：依該障害系
      列附註1規定，「視力」之測定，應用萬國式視力表以矯
      正後視力為準，但矯正不能者或依矯正後發生不等像症，
      因而工作上招致影響顯著者，得以裸眼視力測定之。另「
      有關行政院勞工委員會對92年3月6日勞保2字第092000947
      3號書函說明四補充解釋如下『……被保險人殘廢給付請
      求權時效之開始係以醫師視被保險人罹患之傷病、治療療
      程及障害狀況等所開具之殘廢診斷書記載之審定殘廢日期
      為準』，所稱『審定殘廢日期』係以醫師視被保險人罹患
      之傷病，治療療程及障害狀況經診斷為實際殘廢之日」為
      行政院勞工委員會92年4月8日勞保2字第0920019528號函
      釋。又「按勞工保險條例第30條規定，領取保險給付之請
      求權，自得請領之日起，因2年間不行使而消滅。是以被
      保險人保險有效期間發生傷病導致身體局部殘廢，惟未於
      實際成殘之日起2年內申請殘廢給付，俟日後殘廢程度加
      重始提出申請者，應就其加重之殘廢部分依勞工保險條例
      及殘廢給付標準表規定核給。」復為行政院勞工委員會92
      年8月29日勞保2字第0920048513號函釋在案。
    2.查本案原告以左眼高度近視、黃班部病變，於92年9月2日
      檢據申請殘廢給付。經被告向原告就診之達明眼科醫院調
      閱其病歷資料，經該院以92年10月24日達字第63號函覆以
      ：「患者初診主訴左眼模糊飛蚊10天原因，經過不詳。初
      診左眼矯正後視力0.02，無外傷，本院給予口服治療及保
      守性之追蹤，檢查大約半年所患症狀確已固定。應該是高
      度近視所引起之病變。」案經被告審查，據達明眼科醫院
      出具之殘廢診斷書所載，原告於86年4月17日於該院初診
      時，左眼矯正後視力為0.02，右眼矯正後視力為0.3，已
      符合勞工保險殘廢給付標準表第20項第9等級，惟原告並
      未提出殘廢給付之申請，該部分殘程已逾2年請求權時效
      。另據行政院衛生署台中醫院出具之殘廢診斷書所載，原
      告於92年9月25日診斷殘廢時，左眼矯正後視力為0.01 ，
      右眼矯正後視力為0.3，殘廢程度仍符合第20項第9等級，
      扣除86年之殘廢程度後殘廢等級並未提高，乃以原處分依
      勞工保險條例第30條規定及前揭函釋否准所請，揆諸前揭
      規定，於法並無不合。
    3.原告雖訴稱其因兩眼高度近視，左眼黃斑部病變，於86年
      年4月17日初診，期間持續門診，直到92年9月25日審定成
      殘，勞工保險條例第53條規定經治療終止，如身體適合殘
      廢給付標準表之項目即應給付，並未規定症狀固定2年內
      必須申請云云。惟按「領取保險給付之請求權，自得請領
      之日起，因2年間不行使而消滅」為勞工保險條例第30條
      所明定。本件原告既為勞工保險之被保險人，對於勞工保
      險有關權利義務，自有瞭解之義務。另依勞工保險條例第
      53條之規定，請領殘廢補助費應以身體遺存障害為要件。
      是請求權之行使應以身體遺存障害事實之日起算，有最高
      行政法院（89年7月1日改制前為行政法院）86年度判字第
      1342號判決參照），是勞工保險被保險人若遲未請求全民
      健康保險特約醫院或診所發給殘廢診斷書，自不能謂其殘
      廢給付請求權之時效尚未起算；被保險人若怠於或疏於行
      使，致其保險給付之請求權因罹於時效而消滅，自難歸責
      於他人。查本件原告於86年4月17日至達明眼科醫院初診
      時，其左眼矯正後視力即為0.02，該院予以口服治療及保
      守性之追蹤，約半年其症狀即已固定而實際成殘；復查原
      告不服原處分，檢據達明眼科醫院於92年11月15日開具之
      診斷證明書向勞工保險監理委員會提出審議，經該會將全
      案資料送請特約專科醫師審查亦持相同醫理見解認：「林
      君因高度近視導致左眼黃斑部出血，於86年4月17日初診
      ，後接受半年左右治療，後來幾次門診治療都是針對結膜
      炎，故其左眼視障應在86年底已確定」；惟本案原告遲至
      92年9月2日始行提出殘廢給付之申請，該部分之殘廢顯已
      逾勞工保險條例第30條規定之2年請求時效。又依行政院
      衛生署台中醫院出具之殘廢診斷書所載，原告於92年9月
      25日診斷殘廢時，左眼矯正後視力為0.01，殘廢程度仍符
      合第20項第9等級，其殘廢等級並未提高，被告否准所請
      ，於法自屬有據。
　　理  由
一、原告起訴主張：原告係勞工保險之被保險人，因眼疾自86年
    4月17日起在達明眼科醫院就診，其間經多次治療，嗣經醫
    師於92年8月27日治療終止後，審定左眼高度近視，黃斑部
    病變，矯正前「光感」，矯正後「光感」，原告乃向被告申
    請依勞工保險殘廢給付標準表第20項第9等級給付依280日計
    算之普通疾病殘廢補助費，詎被告以已逾2年時效為由，予
    以否准，於法未合，為此訴請如聲明所示云云。
二、被告則以：原告自86年4月17日起雖數次眼科門診，惟並未
    對左眼視力作治療，只是一般的保守療法如結膜炎之治療，
    是其實際已於86年間成殘，至提出殘廢給付之申請已逾2年
    之請求權時效，被告予以否准並無違誤等語置辯。
三、本件兩造不爭之原告於申請殘廢補助費時，其身體遺存之障
    害已適合勞工保險殘廢給付標準表第20項第9等級之「1目視
    力減退至0.02以下者」，此有勞工保險殘廢診斷書附於原處
    分卷可稽，堪認為真實。
四、按「被保險人因普通傷害或罹患普通疾病，經治療終止後，
    如身體遺存障害，適合殘廢給付標準表規定之項目，並經保
    險人自設或特約醫院診斷為永久殘廢者，得按其平均月投保
    薪資，依同表規定之殘廢等級及給付標準，一次請領殘廢補
    助費，……。被保險人領取普通傷病給付期滿，或其所患普
    通傷病經治療1年以上尚未痊癒，如身體遺存障害，適合殘
    廢給付標準表規定之項目，並經保險人自設或特約醫院診斷
    為永不能復原者，得比照前項規定辦理。」「領取保險給付
    之請求權，自得請領之日起，因2年間不行使而消滅。」勞
    工保險條例第53條及第30條分別定有明文。復按「本條例第
    53條第1項及第54條第1項所稱治療終止，指被保險人罹患之
    傷病，經治療後，症狀固定，再行治療仍不能期待其治療效
    果之狀態。」勞工保險條例施行細則第77條亦有規定。是本
    件之爭執，厥在於原告左眼視力障害之症狀於何時固定？
五、經查：
  (一)依達明眼科醫院所掣給之勞工保險殘廢診斷書（附於原處分
    卷）之記載，原告之初診日期為86年4月17日，醫療期間至
    92 年8月27日即該醫院掣給勞工保險殘廢診斷書之日止，共
    計門診27次；又依同院於93年3月9日掣給之診斷證明書（附
    於本院卷）之記載，原告於經該院審定成殘前之門診治療之
    時間分別為86年5月8、27日、6月25日、7月14、26日、8月
    21 日、9月4日、10月23日、12月24日、87年1月26日、2月
    22日、4月25日、6月10、22日、8月9、16、18、23日、9月6
    日、88年5月21日、91年4月25日、6月23日、7月16日、10月
    21日、92年5月1日及8月27日。惟依上開勞工保險殘廢診斷
    書記載原告初診時之矯正後視力即僅有0.02，復依達明眼科
    醫院於92年10月24日函復被告以：「一、患者初診主訴左眼
    模糊飛蚊10天原因經過不詳。二、初診左眼矯正後視力0.02
    ，無外傷，本院給予口服治療及保守性之追蹤檢查，大約半
    年所患症狀確已固定。三、應該是高度近視所引起之病變。
    」此有該院92年10月24日達字第63號函附於原處分卷可按，
    是被告抗辯原告於86年間左眼視力障害之症狀即已固定之事
    實，堪以認定。
  (二)再查，依上開診斷證明書之記載，原告固於86年間在達明眼
    科醫院門診治療9次，復於87年間門診治療10次，惟查其於
    87 年9月6日門診後，直至88年5月21日始再至該院門診，其
    後更於近3年後之91年4月25日復至該院門診；而再依慧明眼
    科診所於93年3月11日掣給之診斷證明書（附於本院卷）之
    記載，原告亦僅於89年5月3日號至該院門診，仍未能證明其
    就左眼持續接受積極且相關之治療，故此與被保險人不知其
    已症狀固定無痊癒希望，僅因主治醫師未告知病情，猶持續
    接受積極且相關之治療之情形尚屬有間。
  (三)至原告另提出之行政院衛生署台中醫院於92年9月25日掣給
    之勞工保險殘廢診斷書（附於原處分卷）所載，姑不論原告
    於該院並未接受治療，依該診斷書之記載，亦僅能證明原告
    於92年9月25日其左眼矯正後視力為0.01，即其左眼視力在
    0.02以下（此實為兩造所不爭之事實），仍無足證明原告所
    為其係於92年8月27日始成殘之主張為真實。
六、綜上所述，原告之主張，尚無可採，原處分就原告申請之殘
    廢補助費以時效消滅為由予以否准，認事用法，並無違誤，
    爭議審定及訴願決定遞予維持，亦無不合，原告訴請如聲明
    所示，於法無據，且因係應適用簡易訴訟程序之事件，爰不
    經言詞辯論逕予判決駁回。
據上論結，本件原告之訴為無理由，爰依行政訴訟法第98條第3
項前段，判決如主文。
中　　華　　民　　國　　94　　年　 　4　　月　 18  　 日
                  第三庭法  官　王　碧　芳
如不服本判決，應於判決送達後20日內，以本訴訟事件所涉及之
法律見解具有原則性者，始得向本院提出上訴狀並表明上訴理由
，經最高行政法院許可，否則不得上訴；如於本判決宣示後送達
前提起上訴者，應於判決送達後20日內補提上訴理由書（均應依
對造人數提出繕本）。
中　　華　　民　　國　　94　　年　 　4　　月　 18  　 日
                                 法院書記官 鄭 聚 恩
